【裁判字號】    97,易,1265
【裁判日期】    980401
【裁判案由】    恐嚇取財
【裁判全文】
臺灣高雄地方法院刑事判決              97年度易字第1265號
公  訴  人  臺灣高雄地方法院檢察署檢察官
被      告  甲○○
上列被告因恐嚇取財案件，經檢察官提起公訴（97年度偵字第17
223 號），本院判決如下：
    主  文
甲○○無罪。
    理  由
一、本件公訴意旨略以：被告甲○○預見提供行動電話門號予他
    人，足以幫助他人持該行動電話做為犯罪工具，以逃避檢警
    機關之追查，竟仍基於提供行動電話予他人持之犯罪亦不違
    背其本意之幫助犯意，於民國95年12月5 日，至「和信電訊
    股份有限公司」位於高雄市○○○路196 號之營業處，申辦
    0000000000號行動電話後，旋於不詳時間，在不詳地點，將
    上開行動電話門號之SIM 卡，提供予以潘素玉、王錦輝（2
    人均已由台灣雲林地方法院檢察署檢察官另案起訴）為首之
    姓名年籍均不詳綽號「阿南」之擄鴿勒贖集團成員使用，以
    此方法幫助他人從事犯罪。而上開擄鴿勒贖集團成員意圖為
    自己不法之所有，撥打電話向附表所示丁○○等人恫嚇賽鴿
    為渠等擄獲，若不匯款贖回將殺害鴿子，致附表所示丁○○
    等人心生畏懼，而匯款新台幣（下同）2,200 元至30, 000
    元不等之款項，至該擄鴿勒贖集團所指定之人頭帳戶內後，
    再由「阿南」持上開甲○○申辦之行動電話與潘素玉聯絡買
    賣人頭帳戶及提領贓款等事宜。嗣警方於96年12月25日16時
    30分許，至台南市○○區○○路三段261 之5 號執行搜索時
    ，逮獲上開擄鴿勒贖集團之主謀王錦輝、潘素玉，並持雲林
    地檢署檢察官核發之拘票，至高雄市三民區○○○路546 巷
    33號拘提甲○○，而查獲上情。因認被告涉犯刑法第30條第
    1 項、第346 條第1 項幫助恐嚇取財罪嫌等語。
二、按犯罪事實應依證據認定之，無證據不得認定犯罪事實；又
    不能證明被告犯罪者，應諭知無罪之判決，刑事訴訟法第15
    4 條第2 項、第301 條第1 項分別定有明文。次按，認定犯
    罪事實所憑之證據，雖不以直接證據為限，間接證據亦包括
    在內，然而無論直接證據或間接證據，其為訴訟上之證明，
    須於通常一般之人均不致有所懷疑，而得確信其為真實之程
    度者，始得據為有罪之認定，倘其證明尚未達到此一程度，
    而有合理之懷疑存在，無從使事實審法院得有罪之確信時，
    即應為被告無罪之判決（最高法院76年台上字第4986號判例
    參照）。又按刑事訴訟法第161 條已於91年2 月8 日修正公
    布，其第1 項規定：檢察官就被告犯罪事實，應負舉證責任
    ，並指出證明之方法。因此，檢察官對於起訴之犯罪事實，
    應負提出證據及說服之實質舉證責任。倘其所提出之證據，
    不足為被告有罪之積極證明，或其指出證明之方法，無從說
    服法院以形成被告有罪之心證，基於無罪推定之原則，自應
    為被告無罪判決之諭知（最高法院92年台上字第128 號判例
    意旨參照）。次按從犯之幫助行為，雖兼賅積極、消極兩種
    在內，然必有以物質上或精神上之助力予正犯之實施犯罪之
    便利時，始得謂之幫助（最高法院27年上字第2766號判例參
    照）。且幫助犯成立，除須具有幫助他人犯罪之故意行為外
    ，仍須所為幫助行為與正犯所實行之犯罪間，具有直接之影
    響，亦即幫助犯之幫助行為，須與正犯之意思相一致，始足
    當之。倘行為人所為與正犯所實行之犯罪行為間，並無直接
    之影響，即難以幫助犯相繩（最高法院96年台上字第6822號
    判決意旨參照）。
三、證據能力部分
    被告以外之人於審判外之陳述，雖不符前4 條之規定，而經
    當事人於審判程序同意作為證據，法院審酌該言詞陳述或書
    面陳述作成時之情況，認為適當者，亦得作為證據，刑事訴
    訟法第159 條之5 第1 項定有明文。本件被告及檢察官均對
    本院所引用下列證據，同意作為本案證據使用，本院審酌各
    該證據作成之情況，並無不法取供等非任意性情況，認為適
    當，爰依上開規定作為證據。
四、實體部分
    公訴人認被告甲○○涉犯幫助恐嚇取財罪嫌，係以被告之供
    述、另案被告潘素玉警詢中及偵查中之供述、0000000000號
    行動電話客戶資料卡、中華電信資料查詢表、雲林地方法院
    檢察署96年度偵字第6586號起訴書等為其論罪之依據。訊據
    被告甲○○於上開時、地，將其所申請之0000000000行動電
    話門號，以1,500 元之代價，出售予某不詳姓名成年男子之
    事實坦承不諱，惟辯稱：我將手機門號賣給他人時，不知他
    人會用來作為不法用途使用，且他說要拿給大陸的朋友使用
    ，會幫我繳交月租費等語。經查：
(一)、被告對於將其所申請之0000000000行動電話門號以1,500 元
    之價格販賣予不詳姓名年籍之人之事實，業據其於本院審理
    時供承不諱，復有和信電訊股份有限公司97年7 月11日和信
    （企營）字第09720700297 號函暨所附租用申請書附卷可稽
    ；附表所示之證人即被害人丁○○、江仁庸、乙○○、張文
    錦、楊羨綜、張有男、何柏澍、賴宗茂、周坤慰、陳勁帆、
    葉玉堂、張清樹、吳建宏、陳昭福、尤徵洋、羅錦榮、謝國
    樑、朱昌耀、劉芫宏、張達欽、袁和加、黃慧婷、蔡四川所
    有之賽鴿，經由擄鴿勒贖集團成員以捕鴿網網補後，再以電
    話向附表所示被害人丁○○等人恫嚇稱：賽鴿為渠等擄獲，
    若不匯款贖回將殺害鴿子等語，致附表所示被害人丁○○等
    人均心生畏懼，均依指示將贖金匯入案外人李榮華設於台灣
    郵政股份有限公司嘉義埤子頭郵局帳號00 000000000000 號
    帳戶內之事實，業經證人丁○○、江仁庸、乙○○、張文錦
    、楊羨綜、張有男、何柏澍、賴宗茂、周坤慰、陳勁帆、葉
    玉堂、張清樹、吳建宏、陳昭福、尤徵洋、羅錦榮、謝國樑
    、朱昌耀、劉芫宏、張達欽、袁和加、黃慧婷、蔡四川分別
    於警詢中證述明確，並有郵政跨行匯款單影本、李榮華設於
    台灣郵政股份有限公司嘉義埤子頭郵局帳號00000000000000
    號帳戶之往來明細等件附卷可稽；而另案被告潘素玉及王錦
    輝，因擄鴿勒贖案件，涉犯刑法第320 條第1 項之竊盜罪嫌
    及同法第346 條第1 項之恐嚇罪，經臺灣雲林地方法院檢察
    署檢察官以96年度偵字第6586號提起公訴，有該案偵查卷宗
    及起訴書附卷可參，故上開事實，均堪以認定。
(二)、被告於擄鴿勒贖集團成員實施恐嚇取財過程中，其所提供之
    行動電話門號，對於該擄鴿勒贖集團中之成員向附表所示被
    害人丁○○等人為恐嚇行為時，有無提供助力？為本案所應
    審究事項，經查：
１、被告於本院審理時雖供稱：我將手機門號賣給他人時，不知
    他人會用來作為不法用途使用，且他說要拿給大陸的朋友使
    用，幫我繳交月租費云云，然亦同時供稱：我覺得不應該將
    電話交付給他人使用，因當時我有經濟壓力，才會販賣等語
    （詳本院卷2 第53頁），顯見被告對於其申辦之行動電話門
    號如提供予不認識之人使用，有可能遭不法份子利用作為作
    為犯罪詐騙之工具，有所認識，亦能預見，但因缺錢花用，
    仍將申辦門號提供給不詳之人使用，是其主觀上已有幫助犯
    罪之不確定故意甚明。
２  又查，被告提供上開門號予不詳之人後，該門號究有無供本
    案擄鴿勒贖集團成員，作為與附表所示被害人丁○○等人之
    聯絡工具？觀諸證人即被害人丁○○於警詢中證稱：擄鴿勒
    贖的人以未顯示電話號碼，撥打我使用之行動電話00000000
    00，要我以30,000元贖回鴿子等語；被害人江仁庸於警詢中
    證稱：歹徒當時以未顯示之電話撥打我使用之行動電話0000
    00 0000 ，要我以2,000 元贖回鴿子等語；被害人乙○○於
    警詢證稱：歹徒當時以未顯示之電話，撥打我使用之行動電
    話0000000000，要我以6,000 元贖回鴿子等語；被害人張文
    錦於警詢中證稱：歹徒當時以未顯示之電話，撥打我的家用
    電話0000000000，要我以2,300 元贖回鴿子等語；被害人楊
    羨綜於警詢中證稱：歹徒當時以未顯示之電話撥打我使用之
    行動電話0000000000，要我以2,200 元贖回鴿子等語；被害
    人丙○○於警詢中證稱；歹徒當時以未顯示之電話撥打我使
    用之行動電話0000000000，要我以2,200 元贖回鴿子等語；
    被害人何柏澍於警詢中證稱：歹徒當時以未顯示之電話撥打
    我使用之行動電話0000000000，要我以2,200 元贖回鴿子等
    語；被害人賴宗茂於警詢中證稱：歹徒當時以未顯示之電話
    撥打我使用之行動電話0000000000，要我以2,300 元贖回鴿
    子等語；被害人周坤慰於警詢中證稱：歹徒撥打我使用行動
    電話0000000000，要我以4,000 元贖回鴿子等語；被害人陳
    勁帆於警詢中證稱：歹徒撥打我家用電話00000000 00 ，要
    我以2,000 元贖回鴿子等語；被害人葉玉堂於警詢中證稱：
    歹徒撥打我使用之行動電話0000000000，要我以4,00 0元贖
    回鴿子等語；被害人張清樹於警詢中證稱：歹徒撥打我使用
    之行動電話0000000000，要我以3,500 元贖回鴿子等語；被
    害人吳建宏於警詢中證稱：歹徒撥打我使用之行動電話0000
    0000 00 ，要我以6,000 元贖回鴿子等語；被害人陳昭福於
    警詢中證稱；歹徒撥打我家用電話0000000000，要我以2,00
    0 元贖回鴿子等語；被害人尤徵洋於警詢中證稱：歹徒撥打
    我使用之行動電話0000000000，要我以4,000 元贖回鴿子等
    語；被害人羅錦榮於警詢中證稱：歹徒撥打我使用之行動電
    話0000000000，要我以7,000 元贖回鴿子等語；被害人謝國
    樑於警詢中證稱：歹徒撥打我使用之行動電話0000 000000
    ，要我以4,300 元贖回鴿子等語；被害人朱昌耀於警詢中證
    稱：歹徒撥打我使用之行動電話0000000000，要我以3,500
    元贖回鴿子等語；被害人劉芫宏於警詢中證稱：歹徒撥打我
    使用之行動電話0000000000，要我以2,300 元贖回鴿子，要
    我以4,000 元贖回鴿子等語；被害人張達欽於警詢中證稱：
    歹徒撥打我使用之行動電話0000000000，要我以2,00 0元贖
    回鴿子等語；被害人袁和加於警詢中證稱：歹徒撥打我使用
    之行動電話0000000000，要我以2,000 元贖回鴿子等語；被
    害人黃慧婷於警詢中證稱：歹徒撥打我使用之行動電話0000
    00 0000 ，要我以2,300 元贖回鴿子等語；被害人蔡四川於
    警詢中證稱：歹徒撥打我使用之行動電話0000000000，要我
    以4,000 元贖回鴿子等語（詳警卷第61頁至第62頁、第66頁
    、第69頁、第72頁、第75頁、第78頁、第81頁、第84頁、第
    87頁、第90頁、第93頁、第96頁、第99頁、第102 頁、第10
    5 頁、第108 頁、第110 頁、第112 頁、第114 頁、第117
    頁、第119 頁、第122 頁、第125 頁），足認附表所示被害
    人丁○○等人於警詢中之證述，或稱歹徒當時係以未顯示之
    電話撥打行動電話、或未證述歹徒係以何電話聯絡，均未提
    及擄鴿勒贖集團成員有以被告申辦之上開行動電話門號實施
    恐嚇行為。參以被告所提供上開門號未曾撥打予附表所示被
    害人丁○○等人，亦有台灣高雄地方法院檢察署電話紀錄單
    附卷可參（詳偵卷3 第4 頁），足見該擄鴿勒贖集團成員並
    未利用該門號對附表所示被害人丁○○等人施以恐嚇，換言
    之，被告提供門號之行為，與擄鴿勒贖集團對於附表所示被
    害人丁○○實施恐嚇之行為，並無任何直接影響或關連性，
    自無幫助之可言，堪認該門號對於本件附表所示被害人丁○
    ○遭恐嚇之行為無法提供任何實質之有效幫助無訛。
３、至於公訴人固以卷內所附另案被告潘素玉所使用之00000000
    00行動電話，與「阿南」所使用之0000000000號行動電話之
    通訊監察譯文，而認「阿南」持上開被告申辦之行動電話與
    潘素玉聯絡買賣帳戶及提領贓款等事宜，被告確有幫助行為
    。然觀諸卷內所附之另案被告潘素玉所使用之0000000000分
    別於96年11月28日11時27分21秒、12月4 日16時43分17秒、
    12月4 日16時50分0 秒、12月6 日15時54分11秒、12月6 日
    1 5 時55分0 秒與0000000000號行動電話通訊監察譯文之記
    載：「未接」；「潘：是誰報119 的啦，酒醉而已，又不是
    什麼，酒醒就好還要那麼費事，一報案警察都跑來，我弟弟
    硬要跑出去‧‧‧」；「A ：我有叫他來給你問了，你知道
    了喔；B ：那沒有結果啦，說重點；A ：重點是，你今天怎
    麼減錢，你怎麼拿這樣給我，那個喔，他要去掛失了‧‧；
    B ：你跟他講一下說明天啦」；「未接」；「A ：喂，B ：
    打給我」（詳警卷第174 頁、第186 頁、第193 頁），堪認
    另案被告潘素玉所使用之門號0000000000行動電話與門號00
    00000000行動電話之聯絡內容，或未接聽，或未討論與案情
    有關之事項，從而，公訴意旨認被告所提供之上開門號曾用
    以聯繫討論買賣帳戶及提領贓款，即有誤會，併此敘明。
４、綜上，本件被告主觀上雖有幫助犯罪之意思，但依本案卷證
    資料，被告提供上開門號予不詳姓名年籍之人後，擄鴿勒贖
    集團成員並未利用該門號對附表所示被害人丁○○等人施以
    恐嚇，則該門號對於附表所示被害人丁○○等人遭擄鴿勒贖
    集團成員施用恐嚇之過程或結果，均無任何直接之影響，亦
    無施予任何助力可言，即被告所為與正犯所實行之犯罪行為
    間，並無直接之影響，揆諸上開判例及判決意旨之說明，尚
    難認被告客觀上有幫助行為，而該當於幫助犯之客觀構成要
    件。
(三)、綜上所述，公訴人所提出之證據，或其指出證明之方法，未
    能使本院之心證達到確信其為真實之程度，就被告是否涉犯
    幫助恐嚇取財公訴人所指之犯行，仍有合理懷疑之存在，揆
    諸前揭法條及判例意旨，即不能證明犯罪，自應為被告無罪
    之諭知。
據上論斷，應依刑事訴訟法第301 條第1 項，判決如主文。
本案經檢察官周天畏到庭執行職務。
中    華    民    國    98    年    4    月     1     日
                刑事第十九庭  審判長法  官  李代昌
                                    法  官  周宛瑩
                                    法  官  文昌
以上正本證明與原本無異。
如不服本判決應於收受本判決後10日內向本院提出上訴書狀，並
應敘述具體理由，如未敘述上訴理由者，應於上訴期間屆滿後20
日內補提理由書狀於本院（均須按他造當事人之人數附繕本）「
切勿逕送上級法院」。
中    華    民    國    98    年    4     月    2     日
                                    書記官   紀龍年
 附表：
   ┌──┬─────┬────────────┬───────────┬─────────┐
   │編號│被害人姓名│被害時間                │被害金額              │匯款帳戶          │
   ├──┼─────┼────────────┼───────────┼─────────┤
   │1   │丁○○    │96年7 月11日            │新台幣（下同）30,000元│李榮華設於台灣郵政│
   │    │          │                        │                      │股份有限公司嘉義埤│
   │    │          │                        │                      │子頭郵局帳號005120│
   │    │          │                        │                      │00000000號帳戶    │
   ├──┼─────┼────────────┼───────────┼─────────┤
   │2   │江仁庸    │96年7 月9 日            │2,000元               │同上              │
   ├──┼─────┼────────────┼───────────┼─────────┤
   │3   │乙○○    │96年7 月8 日            │6,000元               │同上              │
   ├──┼─────┼────────────┼───────────┼─────────┤
   │4   │張文錦    │96年7 月10日            │2,300元               │同上              │
   ├──┼─────┼────────────┼───────────┼─────────┤
   │5   │楊羨綜    │96年7 月10日            │2,200元               │同上              │
   ├──┼─────┼────────────┼───────────┼─────────┤
   │6   │丙○○    │96年7 月10日            │2,200元               │同上              │
   ├──┼─────┼────────────┼───────────┼─────────┤
   │7   │何柏澍    │96年7 月10日            │2,200元               │同上              │
   ├──┼─────┼────────────┼───────────┼─────────┤
   │8   │賴宗茂    │96年7 月10日            │2,300元               │同上              │
   ├──┼─────┼────────────┼───────────┼─────────┤
   │9   │周坤慰    │96年7 月10日            │4,000元               │同上              │
   ├──┼─────┼────────────┼───────────┼─────────┤
   │10  │陳勁帆    │96年7 月10日            │2,000元               │同上              │
   ├──┼─────┼────────────┼───────────┼─────────┤
   │11  │葉玉堂    │96年7 月10日            │4,000元               │同上              │
   ├──┼─────┼────────────┼───────────┼─────────┤
   │12  │張清樹    │96年7 月9 日            │3,500元               │同上              │
   ├──┼─────┼────────────┼───────────┼─────────┤
   │13  │吳建宏    │96年7 月9 日            │6,000元               │同上              │
   ├──┼─────┼────────────┼───────────┼─────────┤
   │14  │陳昭福    │96年7 月9 日            │2,000元               │同上              │
   ├──┼─────┼────────────┼───────────┼─────────┤
   │15  │尤徵洋    │96年7 月9日             │4,000元               │同上              │
   ├──┼─────┼────────────┼───────────┼─────────┤
   │16  │羅錦榮    │96年7 月10日            │7,000元               │同上              │
   ├──┼─────┼────────────┼───────────┼─────────┤
   │17  │謝國樑    │96年7 月10日            │4,000元               │同上              │
   ├──┼─────┼────────────┼───────────┼─────────┤
   │18  │朱昌耀    │96年7 月10日            │3,500元               │同上              │
   ├──┼─────┼────────────┼───────────┼─────────┤
   │19  │劉芫宏    │96年7 月10日            │4,000元               │同上              │
   ├──┼─────┼────────────┼───────────┼─────────┤
   │20  │張達欽    │96年7 月10日            │2,000元               │同上              │
   ├──┼─────┼────────────┼───────────┼─────────┤
   │21  │袁和加    │96年7 月10日            │2,000元               │同上              │
   ├──┼─────┼────────────┼───────────┼─────────┤
   │22  │黃慧婷    │96年7 月10日            │2,300元               │同上              │
   ├──┼─────┼────────────┼───────────┼─────────┤
   │23  │蔡四川    │96年7 月9日             │4,000元               │同上              │
   └──┴─────┴────────────┴───────────┴─────────┘


司法院資訊處製作；財團法人民間司法改革基金會備份。
